【裁判字號】    97,消債更,449
【裁判日期】    980323
【裁判案由】    更生事件
【裁判全文】
臺灣板橋地方法院民事裁定           97年度消債更字第449號
聲  請  人  甲○○
代  理  人  徐豐益律師
上列當事人聲請消費者債務清理事件，本院裁定如下：
    主  文
聲請人甲○○自中華民國九十八年三月廿六日下午四時起開始更
生程序。
命司法事務官進行本件更生程序。
    理  由
一、按債務人與金融機構協商成立者，不可聲請更生或清算。但
    因不可歸責於己之事由，致履行顯有重大困難者，不在此限
    ；本條例施行前，債務人依金融主管機關協調成立之中華民
    國銀行公會會員辦理消費金融案件無擔保債務協商機制與金
    融機構成立之協商，準用前項之規定，消費者債務清理條例
    第151條第 5項、第6項分別定有明文；再法院開始更生程序
    之裁定，應載明其年、月、日、時，並即時發生效力，消費
    者債務清理條例第45條第1項規定甚明。
二、本件聲請意旨略以：聲請人因有不能清償債務之情事，目前
    債務總金額為新臺幣（下同）1,656,230 元，消費者債務清
    理條例施行前，曾依照中華民國銀行公會會員辦理消費金融
    案件無擔保債務協商機制，與最大債權金融機構台新國際商
    業銀行股份有限公司（下稱台新銀行）成立協商，雙方約定
    聲請人自民國95年12月起，分120期，利率 5.88 %，每月10
    日以16,202元依各債權銀行債權金額比例清償各項債務，直
    至全部清償為止，然協商成立時，其就已無法按月全部繳足
    最低應繳金額，期間大多都係向親友借貸而來的，而其在96
    年11月時失業，更是讓家中經濟雪上加霜，完全沒能力養活
    家人，更遑論要繳交銀行的債款，因此其毀諾實非故意，而
    是工作不易所致，且本來還有親友可以幫忙繳款，只是現在
    工作沒了，親友也無法再幫忙了，因此其在繳款15期後於97
    年 3月毀諾，其毀諾實具有不可歸責於己之事由，再因其目
    前任職於鼎元均國際開發有限公司，每月之收入為17,500元
    ，其願以每月收入扣除每月平均支出 9,829元後之金額，以
    每1個月為1期，分6年72期每期清償7,671元之方式履債，約
    可清償 552,312元，為目前債務總額之3.23成，懇請鈞院鑒
    核給予更生之機會等語。
三、經查：
  (一)聲請人曾參加中華民國銀行公會會員辦理消費金融案件無擔
    保債務協商機制，與台新銀行成立協商，並於97年 3月毀諾
    等情，據其提出財團法人金融聯合徵信中心當事人信用報告
    、債權人清冊、無擔保債務還款計畫及台新銀行等債權人之
    民事陳報狀足憑，是聲請人聲請更生，依上說明，自須符合
    「不可歸責於己致履行顯有重大困難事由」之要件，方為適
    法。
  (二)又聲請人主張因失業及親友無法再給予幫忙，其毀諾協商條
    件具有不可歸責於己事由乙節，據其提出離職證明書、勞工
    保險被保險人投保資料表及聲請人與張瑞梅借貸之借據等影
    本各1 份附卷足按（見本院卷第32、144 、148 頁）足按，
    且參聲請人95年10月30日申請協商機制時所出具之「收入證
    明切結書」影本，載明「切結人每月收入為新台幣40,000元
    」，復有聲請人財政部臺灣省北區國稅局綜合所得資料清單
    、目前任職單位之在職證明書及本院97年12月23日詢問鼎元
    均國際開發有限公司之公務電話紀錄各1 份（見本院卷第15
    5 、25-26 、147 、160 頁），自堪信為真實。是聲請人因
    失業致履行協商條件困難，如仍令其依原協商條件還款，顯
    非無強人所難之虞，職此，聲請人因失業、親友無法再給予
    資助致毀諾協商條件，核與消費者債務清理條例第151 條第
    5 項但書所定之「不可歸責於己致履行顯有重大困難之事由
    」相符，且本件復查無本條例第6 條第3 項、第8 條或第46
    條各款所定駁回更生聲請之事由存在，則聲請人聲請更生，
    應屬有據，爰裁定如主文。
四、至聲請人於更生程序開始後，應提出足以為債權人會議可決
    或經法院認為公允之更生方案以供採擇，俾免更生程序進行
    至依消費者債務清理條例第61條規定應行清算之程度，附此
    說明。
中    華    民    國    98    年    3     月    23    日
                  民事第二庭  法  官  張筱琪
上為正本係照原本作成
本件不得抗告
本裁定已於98年3月26日下午4時公告。
中    華    民    國    98    年    3     月    23    日
                              書記官  連思斐


司法院資訊處製作；財團法人民間司法改革基金會備份。
